臺灣新北地方法院板橋簡易庭民事判決
　　　　　　　　　　　　　　　　　　 110年度板簡字第91號

原　　　告　黃文嚴　

訴訟代理人　邱陳律律師
被　　　告　郭桂英　

上列當事人間請求確認本票債權不存在事件，本院於民國110 年
9 月30日言詞辯論終結，判決如下：
    主      文
確認被告所持有如附表所示之本票，對原告之票據債權不存在。
訴訟費用由被告負擔。
    事實及理由
一、按確認法律關係之訴，非原告有即受確認判決之法律上利益
    者，不得提起之，民事訴訟法第247 條第1 項前段定有明文
    。又所謂即受確認判決之法律上利益，係指法律關係之存否
    不明確，原告主觀上認其在法律上之地位有不安之狀態存在
    ，且此種不安之狀態，能以確認判決將之除去者而言，最高
    法院52年台上字第1240號判例意旨參照。查被告以如附表所
    示原告為發票人之本票1 紙（下稱系爭本票），向本院聲請
    裁定准許強制執行，經本院以109 年度司票字第9347號裁定
    （下稱系爭本票裁定）准許在案等事實，為兩造所不爭執，
    並經本院依職權調取系爭本票裁定民事卷宗查核無訛。系爭
    本票既由被告持有，並已行使票據權利，而原告否認該本票
    債權，顯然兩造就系爭本票債權存在與否已發生爭執，如不
    訴請確認，原告在私法上之地位將有受侵害之危險，則原告
    提起本件確認本票債權不存在之訴，即有確認之法律上利益
    。
二、原告主張：被告持有以原告名義簽發之如附表所示之本票，
    向本院聲請本票裁定，經本院裁定准予強制執行在案，然兩
    造原為男女朋友，被告趁原告於民國108 年9 月27日飲酒時
    ，佯稱欲開店做生意需資金，請原告資助新臺幣（下同）40
    萬元並簽發系爭本票，嗣後被告持系爭本票向原告索討40萬
    元時，原告已告知被告，原告本身亦無餘力資助被告等語，
    表示撤銷贈與被告40萬元，並要求被告返還系爭本票，然被
    告拒不返還系爭本票，其後兩造亦應此事不斷爭吵而分手。
    為此，爰依票據之法律關係，提起本件訴訟等語。並聲明：
    如主文第1 項所示。
三、被告則以：兩造並無男女朋友關係，以前被告在萬華上班，
    原告認識被告的時候，都以金錢交易，去一次旅館就給一次
    的錢，被告租房子後，原告就說要來被告家，一開始被告租
    房子的時候，原告有給被告錢，但後來原告說等他退休的時
    候一次給被告50萬元，但後來2 年到了都沒有給被告錢，10
    8 年9 月原告在被告家親自簽立系爭本票交給被告，因為被
    告一直要趕原告走，所以原告才簽立系爭本票，這40萬元是
    原告答應要給被告的錢，但原告都沒給錢，只有在開立本票
    前租屋開始時，有給被告5,000 元3 次、3,000 元6 次等語
    ，資為抗辯。並聲明：原告之訴駁回。
四、法院之判斷：
（一）原告主張被告執系爭本票對其聲請本票裁定，並經本院以
      109 年度司票字第9347號裁定獲准之事實，經本院依職權
      調取上開卷宗核閱屬實，且為被告所不爭執，堪信為真。
（二）按票據乃文義證券及無因證券，票據上之權利義務悉依票
      上所載文義定之，與其基礎之原因關係各自獨立，票據上
      權利之行使不以其原因關係存在為前提。執票人行使票據
      上權利時，僅須證明票據為真正，就票據基礎之原因關係
      確係有效存在，不負舉證責任。若票據債務人以自己與執
      票人間所存抗辯之事由對抗執票人，依票據法第13條規定
      觀之固非法所不許，惟仍應先由票據債務人就該抗辯事由
      負舉證之責任。必待為票據基礎之原因關係確立後，法院
      就此項原因關係進行實體審理時，當事人於該原因關係是
      否有效成立或已否消滅等事項有所爭執，始適用各該法律
      關係之舉證責任分配原則（最高法院97年度台簡上字第17
      號、102 年度台上字第466 號判決意旨參照）。又當事人
      主張有利於己之事實者，就其事實有舉證之責任，為民事
      訴訟法第277 條前段所明定，且民事訴訟如係由原告主張
      權利者，應先由原告負舉證之責，若原告先不能舉證，以
      證實自己主張之事實為真實，則被告就其抗辯事實即令不
      能舉證，或其所舉證據尚有疵累，亦應駁回原告之請求。
（三）又原告即票據債務人請求因系爭本票之原因關係不存在為
      由，請求確認票據債權不存在時，被告即執票人僅須就該
      票據之真實，即票據是否為原告即發票人作成之事實，負
      證明之責，至於被告即執票人對於該票據作成之原因為何
      ，則無庸證明，本件兩造就系爭本票簽發之基礎原因關係
      陳述並不一致，自應由票據債務人即原告就原因關係為何
      ，負舉證責任。經查：原告主張兩造原為男女朋友，被告
      趁原告於108 年9 月27日飲酒時，佯稱欲開店做生意需資
      金，請原告資助40萬元並簽發系爭本票，嗣後被告持系爭
      本票向原告索討40萬元時，被告已告知原告，原告本身亦
      無餘力資助被告等語，表示撤銷贈與被告40萬元，並要求
      被告返還系爭本票，然被告拒不返還系爭本票，其後兩造
      亦應此事不斷爭吵而分手，雖未提出相關事證以實其說且
      為被告所否認，惟本院參酌被告於審理時陳稱：「被告租
      房子後，原告就說要來被告家，一開始被告租房子的時候
      ，原告有給被告錢，但後來原告說等他退休的時候一次給
      被告50萬元，但後來2 年到了都沒有給被告錢，108 年9
      月原告在被告家親自簽立系爭本票交給被告，因為被告一
      直要趕原告走，所以原告才簽立系爭本票，這40萬元是原
      告答應要給被告的錢，但原告都沒給錢，只有在開立本票
      錢、租屋開始時，有給被告5,000 元3 次、3,000 元6 次
      等語」。依一般常情兩造同居一段時日，被告並未向原告
      收取租金，且被告亦稱原告於退休後要給其50萬，而非主
      張係積欠其何種欠款，故被告主張兩造原為男女朋友關係
      簽發系爭本票係出於贈與，應堪採信。
（四）次贈與物之權利未移轉前，贈與人得撤銷其贈與。民法第
      408 條第1 項前段定有明文。蓋贈與為無償行為，應許贈
      與人於贈與物之權利未移轉前有任意撤銷贈與之權（同條
      立法理由參照）。本件原告簽發系爭本票予被告收受之票
      據原因關係為贈與，已如前述，則依據前揭法律規定，原
      告自得撤銷贈與，且原告既以本件起訴狀繕本送達被告作
      為撤銷贈與之意思表示，則該贈與契約經原告撤銷後，即
      自始失效力，被告自不得再執以請求原告履行。
五、綜上所述，原告請求確認被告執有之系爭本票對原告之本票
    債權不存在，為有理由，應予准許。
六、本件事證已臻明確，兩造其餘之攻擊防禦方法及所提證據，
    於判決結果不生影響，爰不一一論列，併此敘明。
七、訴訟費用負擔之依據：民事訴訟法第78條。
中    華    民    國   110    年    10    月    21    日
                  臺灣新北地方法院板橋簡易庭
                          法  官  陳怡親
以上為正本係照原本作成。
如不服本判決，應於送達後20日內，向本院提出上訴狀並表明上
訴理由，如於本判決宣示後送達前提起上訴者，應於判決送達後
20日內補提上訴理由書（須附繕本）。
中    華    民    國   110    年    10    月    21    日
                          書記官  劉芷寧
附表：
┌───┬────┬─────┬───────┬───────┬─────────┐
│發票人│受款人  │票據號碼  │發票日（民國）│到期日（民國）│票面金額（新臺幣）│
├───┼────┼─────┼───────┼───────┼─────────┤
│黃文嚴│無填載  │CH576103  │108年9月27日  │108年9月27日  │400,000元         │
└───┴────┴─────┴───────┴───────┴─────────┘